臺灣高等法院民事裁定　　　　　　　　　96年度抗字第1303號
抗　告　人　甲○○
代　理　人　詹順貴律師
　　　　　　高惠筠律師
　　　　　　謝庭恩律師
上列抗告人與相對人乙○○間清償借款事件，對於中華民國96年
7月9日臺灣板橋地方法院96年度訴字第1397號所為裁定提起抗告
，本院裁定如下：
      主      文
抗告駁回。
抗告費用由抗告人負擔。
      理      由
一、抗告意旨略以：本件被告即相對人雖已於起訴前死亡，然若
    有繼承人則得以其等為被告續行訴訟，或如有選任遺產管理
    人，亦可命更正為遺產管理人。另依戶籍法第9條規定利害
    關係人得向戶政事務所申請交付謄本，然現今基於對個人隱
    私之保護，除家屬外，他人若非以法院公文憑辦，實無法請
    領，抗告人自無從具體特定相對人繼承人之姓名。此等情況
    下，法院未命抗告人補正，以利抗告人向戶政機關申請謄本
    ，俾利後續訴訟實施，即遽予駁回，實有悖於憲法保障當事
    人訴訟權及程序權，亦違反訴訟經濟等語。
二、按法院對當事人之認定，係以有當事人存在為前提，當事人
    不存在，即無訴訟程序主體，是故法院應先調查當事人是否
    存在，當事人在形式上存在，始進行審查有無當事人能力。
    而當事人在形式上是否存在，法院固應依職權調查，惟當事
    人既已不存在，乃屬不能補正事項，自應依民事訴訟法第
    249條第1項第6款規定以原告起訴不合法，裁定駁回原告之
    訴。
三、查，本件抗告人於民國（下同）96年7月4日起訴所列被告乙
    ○○，已早於91年6月1日死亡，此有個人基本資料查詢結果
    在原法院卷可稽，則抗告人於起訴時所列被告既已不存在，
    其起訴顯已不合法，應依民事訴訟法第249條1項第6款規定
    裁定駁回抗告人之訴。抗告人雖以乙○○若有繼承人則得以
    其等為被告續行訴訟，或如有選任遺產管理人，亦可命更正
    為遺產管理人，法院未命抗告人補正，抗告人無從向戶政機
    關申請謄本，以查知乙○○繼承人之姓名，自應給予抗告人
    補正機會等語。然抗告人起訴之對象，既已死亡而不存在，
    揆諸前開說明，顯已欠缺訴訟主體，已無從命抗告人補正，
    且訴已不合法，亦無從命乙○○之繼承人「續行」訴訟之問
    題，抗告人仍執陳詞主張應給予補正機會云云，顯有誤會，
    不足為採。原法院以抗告人起訴之對象乙○○已死亡，認抗
    告人起訴不合法，依民事訴訟法第249條第1項第3款規定裁
    定駁回抗告人之訴，雖有未洽，但其結論與本院並無不同，
    抗告人請求廢棄原裁定，仍應認抗告無理由，爰裁定如主文
    。
據上論結，本件抗告為無理由，爰裁定如主文。
中　　華　　民　　國　　96　　年　　8 　　月　　28　　日
                      民事第三庭
                        審判長法　官 林敬修
　　　　　　　　　　　        法　官 藍文祥
　　　　　　　　　　　        法　官 黃騰耀
正本係照原本作成。
本裁定除以適用法規顯有錯誤為理由，並經本院許可外，不得再
抗告。如提起再抗告，應於收受後10日內委任律師為訴訟代理人
向本院提出再抗告狀。並繳納再抗告費新台幣1000元。
中　　華　　民　　國　　96　　年　　8 　　月　　29　　日
　　　　　　　　　　　　　　　書記官 鐘秀娥
